【裁判字號】    89,上訴,991
【裁判日期】    890703
【裁判案由】    毒品危害防制條例
【裁判全文】
臺灣高等法院臺南分院刑事判決             八十九年度上訴字第九九一號 Ｃ
      上  訴  人
      即  被  告  甲  ○  ○
      選任辯護人  陳  正  芳
右上訴人因違反毒品危害防制條例案件，不服臺灣台南地方法院八十八年度訴字第一
四一八號，中華民國八十九年七月三日第一審判決（起訴案號：臺灣台南地方法院檢
察署八十八年度偵字第一四一四三號）提起上訴，本院判決如左：
      主      文
原判決撤銷。
甲○○販賣第一級毒品，累犯，處有期徒刑拾肆年，褫奪公權拾年。
扣案之海洛因三包，合計淨重拾柒點捌參公克（包裝重壹點陸玖公克）沒收銷燬之，
塑膠分裝袋共計參拾捌只、電子磅秤壹個、行動電話（號碼：Ｚ000000000
號及Ｚ000000000號）貳支、呼叫器（號碼：Ｚ000000000號）壹
個均沒收。另販賣毒品所得新台幣肆仟元沒收之，如全部或一部不能沒收時，以其財
產抵償之。
      事      實
一、甲○○前於民國（下同）八十七年間，因違反麻醉藥品管理條例案件，經原審法
    院判處有期徒刑八月確定，甫於八十八年一月十七日執行完畢，詎仍不知悔改，
    竟意圖營利，以行動電話（號碼：Ｚ000000000號及Ｚ0000000
    00號）及呼叫器（號碼：Ｚ000000000號）為販賣毒品之對外聯絡工
    具，而於八十八年十一月十五日藉行動電話（號碼：Ｚ000000000號）
    與謝志文聯絡後，於同日下午三時許，在國道一號高速公路楠梓交流道下，以每
    包海洛因（含袋重）約零點五公克，售價為新台幣（下同）四千元，販賣予謝志
    文。嗣於同年十一月十五日晚上八時二十分許，在台南市○○路一八七巷一五八
    號經警查獲謝志文持有向甲○○購得之前開毒品海洛因一包，而循線在台南市○
    ○街二一四號對面停車場內當場查獲並自甲○○持有手提袋中扣有海洛因三包，
    合計淨重拾柒點捌參公克（包裝重壹點陸玖公克）、塑膠分裝袋三十八只、電子
    磅秤一個、前開行動電話（號碼：Ｚ000000000號及Ｚ0000000
    00號）二支、呼叫器（號碼：Ｚ000000000號）一個。
二、案經台南市警察局第四分局報請台灣台南地方法院檢察署檢察官偵查起訴。
      理      由
一、訊據上訴人即被告甲○○矢口否認有何右揭販賣第一級毒品海洛因之犯行，辯稱
    ：伊沒有販賣海洛因，因伊自身有吸食的習慣，且與謝志文有恩怨，才會被誣陷
    。至於扣案毒品是伊查獲前剛向綽號阿強之姓名年齡不詳之成年男子購買的，電
    子磅秤是伊怕向阿強買毒品時恐斤兩不足而受騙，所以才買來用的云云。
二、惟查：
（一）前揭事實，業據證人謝志文於警訊時及偵查中證述：八十八年十一月十三日那
      次在台南縣永康市○○路一家ＫＴＶ包廂內將海洛因滲入香菸中，讓伊吸食，
      伊並不知情；但在八十八年十一月十五日，則是先由伊撥打甲○○行動電話（
      號碼：Ｚ000000000號），雙方約定在楠梓交流道聯絡交易，由甲○
      ○將海洛因一包（含袋重）約零點五公克售予伊等語明確在卷，雖其後謝志文
      於原審法院審理中翻異前詞，改稱海洛因是向一名綽號阿清之姓名年籍不詳之
      成年男子所購買云云，然查證人謝志文在警訊時及偵查中，對於向被告購買海
      洛因之價格，交易地點以及交易方式等情，供述均極為具體詳盡，彼此間所述
      亦毫無扞格，並非僅泛指被告有販賣海洛因而已，且從謝志文身上攜帶之電話
      簿中所查得之被告行動電話（貳支）及呼叫器（一個）號碼均與其後從被告處
      所扣得者相同，是證人所述，確係信而有徵，並非憑空杜撰，況查警方係先查
      獲被告甲○○在台南市○○街攜帶毒品，將其帶回偵訊時，又接獲線報謂謝志
      文攜帶毒品，並說係向被告甲○○所買，因此再前往查獲謝志文，當時謝志文
      並不知道被告甲○○已被查獲，且謝志文係主動供述毒品是向甲○○購買，在
      謝志文之電話簿內指明甲○○及其行動電話，經警方查對甲○○的行動電話符
      合等情，已據查獲員警方啟明、丙○○、乙○○到庭證述明確。又被告於警訊
      時先自承與證人謝志文並無恩怨，其後卻又稱雙方有恩怨云云，且證人謝志文
      於審理中亦配合被告改稱雙方有仇隙乙節，惟衡諸常情，若果雙方真有怨隙，
      則證人謝志文當無須於事後，出於迴護被告之情而翻異前詞之理？是證人所述
      應屬真實，自堪採信。
（二）次查，海洛因之純度比重因產地及進口國別之不同而有異，且同一人所販賣之
      海洛因若係不同次所分裝，亦會在純度比重上呈現差異性。然本件證人謝志文
      及被告所持有之海洛因，二者分別經氣相層析質譜儀及紅外線光譜儀比對分析
      結果，顯係二者應屬同一來源之海洛因毒品，有法務部調查局中華民國八十九
      年三月十七日函覆乙紙附卷足資佐憑，是證人謝志文所持有海洛因確係購自被
      告之事實益加顯明。
（三）復查，被告於八十八年十一月十五日當場經查獲並扣有塑膠分裝袋三十八只、
      磅秤一個、海洛因合計淨重拾柒點捌參公克（包裝重壹點陸玖公克），經法務
      部調查局鑑定無訛，有該局八十八年十二月二日（八八）000000000
      號鑑定通知書附偵查卷可稽，及前開行動電話二支、呼叫器一支等情，則依據
      社會一般經驗法則，磅秤通常為商家持有供販賣物品予不特定之第三人時秤斤
      論兩，以為準則。一般人則可於購買時同時觀看磅秤秤重，殊無需特地買來自
      用之理，是被告辯稱伊為恐遭販賣海洛因予伊時遭偷斤減兩，因而買來自用云
      云，自不可採。
（四）又查被告既不承認其有前開販賣毒品海洛因之事實，本院自無從查得其販入上
      開毒品海洛因之真正價格及其是否因販賣該毒品海洛因予前揭證人而獲得具體
      利潤之金額，然查毒品海洛因物稀價昂，取得不易，且為政府嚴予查緝取締之
      違禁物，而販賣毒品海洛因之刑責甚重，凡販賣毒品海洛因者苟無利潤可圖，
      衡情應無甘冒被查緝法辦重刑之危險而無端平價供應他人，基上說明，堪認本
      件被告販入毒品海洛因之價格必較販出之價格低廉，或以同一價格而減少毒品
      海洛因之份量，而有從中賺取差額利潤圖利之意圖及事實，此應屬合於論理法
      則且不違背社會通常經驗之理性判斷，且被告與前揭證人僅認識而已，彼此並
      無特殊之交情，苟被告買賣間無利潤可圖，則被告縱使至愚亦無甘冒被移送法
      辦之危險，平白從事非法販賣之理，是其本件販賣毒品海洛因予前揭證人，必
      有從中賺取利潤無疑，其有營利之意圖甚明。
    綜上所述，本件被告販賣海洛因之犯行，事證明確，犯行堪以認定。
三、按海洛因為毒品危害防制條例列為第一級毒品，核被告甲○○所為，係違反毒品
    危害防制條例第四條第一項之罪名。被告持有毒品之低度行為，為販賣之高度行
    為所吸收，不另論罪。又被告前曾因違反麻醉藥品管理條例案件，經原審法院判
    處有期徒刑八月確定，甫於八十八年一月十七日執行完畢，有台灣高等法院被告
    全國前案紀錄表一份在卷足稽，被告於五年以內再犯有期徒刑以上之罪，為累犯
    ，惟無期徒刑及死刑，依法已不得再加重其刑。原審因認被告該部分犯行罪證明
    確予以論科固非無見，惟查查扣海洛因三包，合計淨重拾柒點捌參公克（包裝重
    壹點陸玖公克），已如前述，原審判決認係（含袋重）十九公克，顯有違誤，被
    告上訴意旨否認犯罪，徒陳詞指摘原判決不當，雖無可取，然原判決既有可議，
    自應由本院將原判決撤銷改判。查被告本次販賣海洛因所得僅四千元，販賣次數
    為一次，對象亦僅一人而已，縱量處法定最低度刑之無期徒刑，仍嫌過重，其犯
    罪情狀，尚非不可憫恕，爰依刑法第五十九條酌減其刑。爰審酌被告販賣毒品危
    害社會非輕，惟販賣次數不多，所得尚少及犯後態度等一切情狀，量處如主文第
    二項所示之刑，以示懲儆，並依被告犯罪之性質，認有褫奪公權之必要，併宣告
    褫奪公權十年。另被告本件販賣毒品所得計四千元，併依毒品危害防制條例第十
    九條第一項宣告沒收，如全部或一部不能沒收時，以其財產抵償之。至扣案之海
    洛因三包（含袋重）十九公克屬違禁物，依同條例第十八條第一項宣告沒收銷燬
    。前開呼叫器一個及行動電話二支、塑膠分裝袋三十八只、電子磅秤一個均係供
    被告犯罪所用之物，且屬被告所有，均依法宣告沒收。至扣案之葡萄糖一包及安
    非他命三包（含袋重）十七點八公克，並無證據證明與本件犯罪事實相關聯，且
    非本件犯罪所得之物，爰不予宣告沒收，併此敘明。
據上論斷，應依刑事訴訟法第三百六十九條第一項前段、第三百六十四條、第二百九
十九條第一項前段、毒品危害防制條例第四條第一項、第十八條第一項、第十九條第
一項，刑法第十一條前段、第四十七條、第五十九條、第三十七條第二項、第三十八
條第一項第二款判決如主文。
本案經檢察官王碧霞到庭執行職務。
中    華    民    國      八十九      年      十      月      十六      日
                                  臺灣高等法院臺南分院刑事第四庭
                                      審判長法官  陳    義    仲
                                            法官  徐    財    福
                                            法官  宋    明    蒼
右正本證明與原本無異。
如不服本判決，應於判決送達後十日內向本院提出上訴狀，其未敘述理由者並應於提
出上訴狀後十日內向本院補提理由書（應附繕本)。
                                      法院書記官  余    素    美
中    華    民    國      八十九      年      十      月      十七      日
附錄本案論罪科刑法條全文：
毒品危害防制條例第四條第一項：製造、運輸、販賣第一級毒品者，處死刑或無期徒
                              刑；處無期徒刑者，得併科新台幣一千萬元以下罰
                              金。


司法院資訊處製作；財團法人民間司法改革基金會備份。
